【裁判字號】    89,台上,6776
【裁判日期】    891109
【裁判案由】    違反毒品危害防制條例
【裁判全文】
最高法院刑事判決                              八十九年度台上字第六七七六號
    上  訴  人  甲○○
右上訴人因違反毒品危害防制條例案件，不服台灣高等法院台中分院中華民國八十九
年八月二十二日第二審更審判決（八十九年度上更(一)字第一五○號，起訴案號：台灣
彰化地方法院檢察署八十八年度偵字第二一○○號），提起上訴，本院判決如左：
    主  文
上訴駁回。
    理  由
按刑事訴訟法第三百七十七條規定：上訴於第三審法院，非以判決違背法令為理由，
不得為之。是提起第三審上訴，應以原判決違背法令為理由，係屬法定要件。且必須
依據卷內資料為具體之指摘，並足據以辨認原判決已具備違背法令之形式，始屬相當
。本件原判決依憑證人即查獲之警員蕭武杰證稱：警員因另案被告潘文智違反毒品危
害防制條例案件聲請搜索票，在潘文智位於彰化縣社頭鄉潘厝橫巷八號住處前，發現
上訴人甲○○自潘文智家中出來，發覺可疑，經警在潘文智宅前路邊上訴人之自用小
客車內實施臨檢，查獲扣案海洛因二十包、夾鏈袋一百二十個等情屬實，而上訴人亦
坦承於民國八十八年二月八日下午六時五十分許，在上揭地點持有毒品海洛因、夾鏈
袋為警查獲，海洛因係以新台幣（下同）五十七萬元向綽號「阿明」者所購買之事實
。又上訴人遭查獲之海洛因已分裝為十九大包及一小包，其中十九大包海洛因均為尚
未研磨之碎磚塊狀，一小包海洛因為粉末狀，有該海洛因二十包扣案可證，且扣案物
經送鑑驗結果確係海洛因，毛重達三八○‧五三公克，淨重達三五二‧八七公克，且
其純度高達百分之五七‧四三，純值淨重達二○二‧六五公克，有法務部調查局鑑定
通知書附卷可稽。依上訴人所供情節觀之，其食量並不大，上訴人如供自己施用，無
需一次購買如此數量龐大之海洛因。又以海洛因價格之昂貴，上訴人如無販賣意圖，
焉有甘冒無端折損之風險而加以分裝，上訴人意圖營利而販入海洛因，事證明確等證
據資料，認定上訴人有如原判決事實欄所載販賣第一級毒品犯行。因而撤銷第一審不
當之判決，改判仍論處上訴人罪刑，已於理由內詳細敘述其所憑之證據及認定之理由
，而以上訴人所辯伊有吸食毒品海洛因之習慣，因過年較缺貨，買多些比較便宜，囤
積起來慢慢吸，夾鏈袋是怕海洛因碾破，「阿明」附送備用，伊無販賣海洛因或販賣
海洛因之意圖云云，不足採信。並說明上訴人意圖營利而販入上開海洛因，祇須一有
販入，縱無賣出亦構成販賣罪，而意圖販賣而持有海洛因罪，係於販入之初無營利之
意圖，而事後始另行起意販賣而言，本件上訴人係意圖販賣營利而販入上開海洛因，
公訴人認上訴人係意圖販賣而持有第一級毒品海洛因，尚有未洽，起訴法條應予變更
。已依據卷內資料詳予指駁與說明。從形式上觀察，原判決並無違背法令情形存在。
次查犯罪事實之認定及證據之取捨，乃事實審法院之職權，且法院憑以認定犯罪事實
之證據，並不以直接證據為限，即綜合各種證據，本於推理作用，為其認定犯罪事實
之基礎，如不違背經驗法則與論理法則，即不得指為違法，而據為上訴第三審之理由
。原判決綜合各種證據，認定上訴人有上揭犯行，究竟違背如何之經驗法則或論理法
則，上訴意旨，並未具體指明，徒就原判決已說明之事項或屬原審採證認事職權之適
法行使，任意指摘有認定事實不依證據、採證違反論理法則、理由不備之違法，且仍
為單純事實之爭執，難謂為適法之第三審上訴理由。再按警察勤務條例第十一條第三
款規定警察於公共場所或指定處所得執行臨檢盤查等勤務，刑事訴訟法第二百三十一
條第二項亦明定司法警察知有犯罪嫌疑者，得逕行調查犯罪嫌疑人犯罪情形及蒐集證
據。茲警員執行臨檢勤務，查獲上訴人持有上揭大量之海洛因及夾鏈袋，而進行調查
蒐證，並無違法採證之可言，上訴意旨爭執本件未經法定程序搜索扣押云云，尚非適
法之第三審上訴理由。依前揭說明，其上訴違背法律上之程式，應予駁回。
據上論結，應依刑事訴訟法第三百九十五條前段，判決如主文。
中      華      民      國    八十九    年     十一     月      九      日
                              最高法院刑事第三庭
                                  審判長法官  陳  錫  奎
                                        法官  洪  清  江
                                        法官  吳  昆  仁
                                        法官  李  伯  道
                                        法官  陳  世  雄
      右正本證明與原本無異
                                              書  記  官
中      華      民      國    八十九    年     十一     月     十五     日


司法院資訊處製作；財團法人民間司法改革基金會備份。
